【裁判字號】    98,訴,2145
【裁判日期】    981118
【裁判案由】    損害賠償
【裁判全文】
臺灣臺中地方法院民事判決              98年度訴字第2145號
原      告  甲○○
訴訟代理人  乙○○
被      告  丁○○
訴訟代理人  何立斌律師
複 代 理人  丙○○
上當事人間請求損害賠償事件，本院於民國98年10月20日言詞辯
論終結，判決如下：
    主      文
原告之訴駁回。
訴訟費用由原告負擔。
    事實及理由
一、原告主張：原告於民國96年9月5日上午10時35分20秒由本院
    第24法庭走出，訴外人邱徐玉於35分28秒時空手未拿雨傘，
    無人攙扶，步代穩健走在法院走廊，無須以雨傘作為拐杖之
    用。嗣於35分32秒時，被告自法庭走出，手裡拿著雨傘，於
    35分50秒時舉起雨傘，指揮邱徐玉向之拿雨傘，並阻擋原告
    去路，而於51秒時將雨傘拿給邱徐玉，邱徐玉並於52秒時，
    在眾目昭彰之下拿雨傘當眾毆打、侮辱原告，使原告無地自
    容，非常難堪、沒面子。被告公然在本院走廊，於眾目睽睽
    之下指揮邱徐玉拿雨傘當眾侮辱及打原告，顯然係強暴公然
    侮辱，挑戰法院公權力，侵害原告之身體、健康及名譽等人
    格權，故使原告當眾難堪、沒面子，使原告精神受害深遠及
    失眠，常夢到在法院被追打羞辱而驚嚇、驚醒，受害不淺，
    此觀諸法院之全程錄影畫面，顯示驚動兩位法警出面維持秩
    序，可見當時之喧嘩吵鬧，不堪入耳之言語、舉動，造成許
    多人圍觀甚明。爰依民法第18條及第195條第1項規定，提起
    本件訴訟，請求被告賠償精神慰撫金30萬元及於蘋果日報及
    自由時報頭版登報道歉，以維原告權益。並聲明：被告應給
    付原告慰撫金30萬元，並於蘋果日報、自由時報頭版以長9
    公分寬4.5公分或長4.5公分寬9公分之版面，刊登內容為：
    「道歉啟事 本人丁○○於民國96年9月5日間利用白髮老人
    家在台中地方法院走廊，在眾目昭彰之下公然指揮白髮老人
    家拿雨傘當眾羞辱甲○○先生，侵害甲○○先生名譽、健康
    ，使甲○○先生失眠，精神上損害，已受民事判決在案，本
    人對前開行為造成甲○○先生名譽及精神上之傷害深感悔意
    ，特公開向甲○○先生道歉，絕不再犯。道歉人丁○○」之
    道歉啟事。
二、被告則以：原告之配偶乙○○與訴外人即原告岳母邱徐玉（
    按即被告婆婆）之子邱坤金間因有民事爭訟事件，法院乃通
    知邱徐玉於96年9月5日上午到庭作證，邱徐玉因年事已高，
    略不良於行，當天開庭即攜帶雨傘做為柺杖之用，然因開庭
    由被告大嫂陪同如廁，雨傘即託交被告代為保管，被告並攜
    傘進入法庭旁聽。嗣庭訊結束，被告與邱徐玉等人魚貫步出
    法庭，被告並將雨傘交還邱徐玉以供其作為支撐拐杖之用。
    惟邱徐玉應係不滿原告夫婦對其子邱坤金興訟，步出法庭後
    即趨前找原告夫婦理論，並與原告有些微肢體拉扯衝突及口
    角，但據被告所見，並未以雨傘揮打原告，被告亦無指揮邱
    徐玉拿雨傘毆打原告情事。乃原告竟指稱「被告指揮老人家
    拿雨傘打原告，騷擾台中地方法院秩序」云云，實屬荒謬無
    稽。原告既然主張被告有指揮其婆婆邱徐玉以雨傘毆打原告
    之侵權行為，自應由原告就此事實舉證加以證明。縱使原告
    指稱其遭雨傘毆打，在大庭廣眾之下自覺難堪而名譽受損云
    云。然持雨傘為武器通常係為傷害他人身體或正當防衛之用
    ，難認有何主觀上侮辱之意或客觀上受辱之情事，原告主張
    其名譽權受損，並無理由。況原告縱使受有人格權之侵害，
    亦係原告與邱徐玉間之爭議，與被告無關，原告起訴請求被
    告賠償其損害，並無理由等語，資為抗辯。並聲明：駁回原
    告之訴。
三、原告固主張被告於96年9月5日上午，在本院第24法庭外走廊
    ，公然指揮訴外人邱徐玉拿雨傘當眾毆打及侮辱原告，使原
    告非常難堪，侵害其身體、健康及名譽等人格權，致原告精
    神上所受損害非淺，請求被告負侵權行為損害賠償責任，賠
    償慰撫金30萬元及於蘋果日報及自由時報頭版登報道歉等情
    。然被告否認有於上開時地指揮其婆婆邱徐玉持雨傘毆打原
    告情事，並以前揭情詞置辯。是本件兩造爭執之處，顯在於
    ：被告是否有指揮訴外人邱徐玉拿雨傘當眾毆打、侮辱原告
    ，侵害原告之身體、健康及名譽等人格權，致其精神上受有
    損害？經查：
（一）按當事人主張有利於己之事實者，就其事實有舉證之責任
      ，民事訴訟法第277條前段定有明文。復按侵權行為，須
      以故意或過失不法侵害他人之權利為要件。又損害賠償之
      債，以有損害之發生及有責任原因之事實，並二者之間，
      有相當因果關係為成立要件。故原告所主張損害賠償之債
      ，如不合於此項成立要件者，即難謂有損害賠償請求權存
      在，最高法院48年臺上字第481號判例參照。本件原告主
      張被告公然指揮訴外人邱徐玉當眾持雨傘毆打、侮辱原告
      ，侵害其身體、健康及名譽等人格權等情，致其精神上受
      有損害等情，固據其提出本院錄影光碟及所翻拍之錄影畫
      面照片為證。然經本院當庭勘驗原告所提出96年9月5日上
      午有關本院第24法庭外走廊情形之錄影光碟結果，其畫面
      顯示：邱徐玉先自法庭走出，之後原告及其太太始從法庭
      先後走出，邱徐玉即在後緊追原告，似與原告理論，後來
      並出其左手欲毆打原告，原告舉起右手阻擋，並由在場一
      位穿藍色衣服之男士（按即被告之夫邱永林）阻止邱徐玉
      ，惟邱徐玉仍繼續緊追在原告之後，並又出手要毆打原告
     （在光碟畫面10點35分42秒、43秒左右），原告不理，續
      往前走，在畫面10點35分49秒附近以後，邱徐玉接手被告
      交付之雨傘後，又繼續往前要拿雨傘打原告等情，並經記
      明筆錄足稽。依此以觀，邱徐玉在事發當日似因故對原告
      極為不滿，而於走出第24法庭後，即急欲找原告理論，甚
      至出手要毆打原告，然遭被告之夫邱永林攔阻，而邱徐玉
      自被告手中拿取雨傘後，雖仍欲持雨傘打原告，但其後邱
      徐玉是否確持雨傘毆打及被告之身體，則無法從該錄影內
      容中探知，是原告指稱被告公然指揮訴外人邱徐玉拿雨傘
      當眾毆打、侮辱原告云云，尚難遽爾憑採。更何況，即使
      訴外人邱徐玉於事發當日確有持雨傘毆打原告身體情事，
      且其雨傘係自被告手中取得無誤，然有可能係訴外人邱徐
      玉自己主動向被告拿取雨傘，亦有可能被告僅係單純將雨
      傘交付訴外人邱徐玉而已，主觀上並無他意，尚難執此即
      率爾認定係由被告「指揮」訴外人邱徐玉拿雨傘用以毆打
      原告。且證人邱徐玉亦證述：被告並未指揮伊拿雨傘打原
      告，係伊自己向被告拿雨傘等情明確，復參諸邱徐玉欲找
      原告理論，並欲出毆打原告時，被告之夫邱永林在場一再
      以身體攔阻，防止雙方發生肢體衝突，被告當場見狀，焉
      有可能再行「指揮」其婆婆拿雨傘毆打原告。是原告主張
      被告指揮訴外人邱徐玉拿雨傘當眾毆打、侮辱原告，使其
      深受羞辱，侵害其身體、健康及名譽等人格權，應負侵權
      行為損害賠償責任一節，即難為本院所憑信。
（二）又原告所以一再主張其名譽權受侵害，係因原告認為訴外
      人邱徐玉在眾目睽睽之下，當眾拿雨傘毆打原告，使其無
      地自容，非常難堪，深覺受辱所致，固據其自承在卷。然
      按名譽有無受損害，應以社會上對個人評價是否貶損作為
      判斷之依據。是訴外人邱徐玉於96年9月5日上午，在本院
      第24法庭外走廊，即使曾持雨傘作勢要毆打原告，然原告
      在客觀形勢上既處於被害人之地位，則邱徐玉之該行為自
      尚不足使原告在社會上之評價受到貶損。故原告主張其名
      譽權因此受損，於法殊屬無據，附此敘明。
四、綜上所述，原告主張被告於96年9月5日上午，在本院第24
    法庭外走廊，指揮訴外人即其婆婆邱徐玉拿雨傘當眾毆打、
    侮辱原告，侵害其身體、健康及名譽等人格權，應負侵權行
    為損害賠償責任等情，既不可採，被告所辯，尚屬可信。從
    而，原告依據民法第18條及第195條第1項規定，請求被告賠
    償其精神上所受之損害30萬元，並於蘋果日報、自由時報頭
    版以長9公分寬4.5公分或長4.5 公分寬9公分之版面，刊登
    內容為：「道歉啟事本人丁○○於民國96年9月5日間利用白
    髮老人家在台中地方法院走廊，在眾目昭彰之下公然指揮白
    髮老人家拿雨傘當眾羞辱甲○○先生，侵害甲○○先生名譽
    、健康，使甲○○先生失眠，精神上損害，已受民事判決在
    案，本人對前開行為造成甲○○先生名譽及精神上之傷害深
    感悔意，特公開向甲○○先生道歉，絕不再犯。道歉人丁○
    ○」之道歉啟事，為無理由，應予駁回。
五、本件事證已臻明確，兩造其餘主張及舉證，與本件判決結果
    尚無影響，爰不逐一論究，附此敘明。
六、結論：本件原告之訴為無理由，依民事訴訟法第78條，判決
    如主文。
中    華    民    國    98    年    11    月    18    日
                  民事第二庭    法  官  吳美蒼
正本係照原本作成。
如對本判決上訴，須於判決送達後20日內向本院提出上訴狀。
中    華    民    國    98    年    11    月    18    日
                                書記官


司法院資訊處製作；財團法人民間司法改革基金會備份。
